# 某基金入股上市公司子公司 4 年后定增上市公司股票的会计处理

提问人：Sophia123 猫猫 时间：2017-12-31 10:24:50
案例情况：
A公司为上市公司，B公司为上市公司子公司，B公司收到某政府基金投资的国家专项建设基金 5000 万，项目为芯片技术方面的研发投入，投资期 4 年，占B公司股权31%，不委派董事、监事和高管人员，不参与经营管理，要求年利率1.2%的固定收益，无分红权。某政府基金要求回购价格 6000 万，可选择上市公司A公司发行等值 6000 万的股票回购，或者通过市场化方式退出。
问题： 这笔投资对于B公司来说从实质上分析类似于明股实债，每年按照1.2%支付固定利息记录并支付； 4 年后投资方退出，A公司按照 6000 万等值发行股票进行回购，其中 1000 万是否可以在发行股票年度进行会计处理，冲减A公司的资本公积？如果上述理解不当，正确的处理方式应该是？盼复，谢谢！

回答人：chenyiwei
因为具体条件不清晰，因此只能针对A的合并报表层面的处理进行讨论。 如果原先基金入股B公司时就约定了退出价格为 6000 万，则A公司应就该 1000 万元的差额在基金投资期间确认利息支出，相应增加合并报表层面该项负债的账面价值，到转股时借记该负债，贷记股本和资本公积； 如果原先基金入股B公司时未约定退出价格，或者当初只约定了按 5000 万元的原始金额退出，后续退出时经双方谈判约定发行公允价值为 6000 万元的A公司股份，则A公司应在发行股份时将差额 1000 万元借记财务费用，同时转销负债的账面价值，并确认股本和资本公积——股本溢价。

提问人：Sophia123 猫猫 时间：2018-01-01 09:35:14
谢谢陈老师假期内关注问题并回复！ 基金入股B公司时，占股33%，工商已做变更，当时即已约定 4 年后回购金额和方式，方式一 A公司以定向增发上市发行等值 6000 万股票，即某国家基金公司通过以持有B公司的股权认购A公司非公开方式发行的等值 6000 万股票。增发成功后锁定期一年后，基金公司处置股票时股票价值低于 6000 万由实际控制人担保补足差额，如高于 6000 万，所获得的收益的30%由基金获得，70%归上市公司。方式二 市场化运作 以不低于 6000 万价值股权转让第三方 A公司有优先选择权。 投资期间如果出现异常事项（比如B公司出现大宗诉讼时间）A公司须执行提前回购，但是需要支付1.2%的固定收益外，还需要支付5%的投资收益给基金公司；考虑到B公司效益很好，年平均利润 3000 万左右，A公司方式二的可能性比较小。基于上述情况，外部审计师初步认为，A公司须按照投资期（ 4 年）每年计提 250 万的利息费用。公司内部认为 股票发行事项未确定，且国家政策在 4 年后对于基金公司直接持有上市公司股票的政策也存在不确定性， 1000 万的利息费用应于 4 年后发行股份后一次性计提。对公司 2017 年度及以后年度利润存在持续影响，向请教陈老师公司内部的诉求是否存在可能性。

回答人：chenyiwei
可能性不大。